【裁判字號】    99,訴,903
【裁判日期】    990430
【裁判案由】    毒品危害防制條例
【裁判全文】
臺灣板橋地方法院刑事判決               99年度訴字第903號
公  訴  人  臺灣板橋地方法院檢察署檢察官
被      告  甲○○
上列被告因違反毒品危害防制條例案件，經檢察官提起公訴（99
年度毒偵字第1017號），經本院合議庭裁定進行簡式審判程序，
判決如下：
    主  文
甲○○施用第一級毒品，處有期徒刑陸月，如易科罰金，以新臺
幣壹仟元折算壹日。扣案海洛因驗餘淨重零點零玖玖零公克，沒
收銷燬之。上開海洛因之外包裝袋壹個，沒收。
    事  實
一、甲○○前因施用第一級毒品案件，經本院於民國98年7 月31
    日以98年度毒聲字第990 號裁定送勒戒處所執行觀察、勒戒
    後，因認無繼續施用毒品之傾向，而於98年11月17日觀察、
    勒戒執行完畢釋放出所，並經臺灣板橋地方法院檢察署檢察
    官以98年度毒偵緝字第566 、567 、568 、569 、570 、57
    1 號為不起訴處分確定。詎其猶不知悔改，於前次觀察、勒
    戒執行完畢釋放5 年內，復基於施用第一級毒品海洛因之犯
    意，於99年1 月20日下午2 時許，在臺北縣新莊市○○路上
    之加油站內，以針筒注射之方式，施用第一級毒品海洛因1
    次。嗣於99年1 月20日下午4 時許，在臺北縣新莊市○○路
    486 號前，因行跡可疑，經警盤查時，在其身上發現第一級
    毒品海洛因1 包（毛重0.3010公克、淨重0.1010公克、驗餘
    淨重0.0990公克），乃當場查扣，並採集尿液檢體送驗，結
    果呈現鴉片類（嗎啡、可待因）陽性反應，始悉上情。
二、案經臺北縣政府警察局海山分局報請臺灣板橋地方法院檢察
    署檢察官偵查起訴。
    理  由
一、本件被告甲○○所犯均係死刑、無期徒刑、最輕本刑為三年
    以上有期徒刑以外之罪，其於準備程序中就被訴事實為有罪
    之陳述，經本院告知簡式審判程序之旨，並聽取公訴人、被
    告之意見後，經本院合議庭依刑事訴訟法第273 條之1 第1
    項規定裁定由受命法官獨任進行簡式審判程序，合先敘明。
二、認定犯罪事實所憑證據及理由
（一）上揭施用第一級毒品犯行之事實，業據被告甲○○於本院
      準備程序及審理時均坦承不諱，核與被告於偵查中供述大
      致相符【99年度毒偵字第1017號（下稱偵卷）37至38頁】
      。
（二）被告於99年1 月20日下午6 時8 分許為警予以採集其尿液
      檢體（代碼編號為B0000000），經送臺灣檢驗科技股份有
      限公司以酵素免疫分析法初步檢驗，再以氣相層析／質譜
      儀法確認檢驗後，確呈鴉片類（嗎啡、可待因）陽性反應
      一節，有臺北縣政府警察局海山分局尿液檢體編號順序登
      記簿、臺灣檢驗科技股份有限公司濫用藥物檢驗報告（報
      告日期：99年2 月4 日；報告編號：UL/2010/10772 號）
      各1 份在卷可稽（偵卷第42、41頁）。
（三）按「尿液毒品檢驗…若能使用先進之氣相層析質譜儀分析
      法確認，則可完全排除偽陽性之干擾，為目前最具公信力
      的檢驗方法。」等語，有法務部調查局第六處87年9 月29
      日（87）發技（一）字第87074574號函附卷為憑，足見前
      揭臺灣檢驗科技股份有限公司所使用之檢驗方法已可完全
      排除毒品偽陽性之干擾，其檢驗結果堪以採信；而「海洛
      因經注射入人體後，約百分之20於24小時內自尿中排出，
      一般而言，尿液中能否驗出嗎啡陽性反應，與其投與量、
      投與途徑、採尿時間、個人體質及檢驗方法之靈敏度有關
      ，國外曾有文獻報導注射6 毫克之海洛因鹽酸鹽，其代謝
      物嗎啡之平均可檢出時限約為26小時」等情，此有行政院
      衛生署藥物食品檢驗局（81）藥檢壹字第8114885 號函1
      紙附卷可憑。
（四）又員警於99年1 月20日下午4 時許，在臺北縣新莊市○○
      路486 號前，當場扣得疑似第一級毒品海洛因之白色粉末
      1 包，有臺北縣政府警察局海山分局江翠派出所搜索、扣
      押筆錄、扣押物品目錄表各1 份、扣案物品暨現場照片7
      張在卷可按（偵卷第12至14、15、24至28頁）。而本件扣
      案疑似第一級毒品海洛因之白色粉末1 包，經送交通部民
      用航空局航空醫務中心以氣相層析質譜儀法檢驗結果，確
      含有海洛因成分（毛重0.3010公克，淨重0.1010公克，取
      樣0.0020公克，驗餘淨重0.0990公克）等情，有該航空醫
      務中心於99年2 月24日出具之航藥鑑字第0991054 毒品鑑
      定書1 紙附卷可稽（偵卷第47頁）。
（五）綜上所述，被告之尿液經以氣相層析質譜儀分析法檢驗，
      既呈鴉片類陽性反應，佐以上函示，並有扣案物品可稽，
      顯見被告於本院審理時坦承其於99年1 月20日下午2 時許
      施用海洛因等情，應與事實相符而值採信。
（六）被告前因施用第一級毒品案件，經本院於98年7 月31日以
      98年度毒聲字第990 號裁定送勒戒處所執行觀察、勒戒後
      ，因認無繼續施用毒品之傾向，而於98年11月17日觀察、
      勒戒執行完畢釋放出所，並經臺灣板橋地方法院檢察署檢
      察官以98年度毒偵緝字第566 、567 、568 、569 、570
      、571 號為不起訴處分確定等情，有臺灣高等法院被告前
      案紀錄表1 份在卷可按，是被告於上揭觀察、勒戒執行完
      畢釋放後5 年內，再犯本件施用毒品之犯行，已不屬毒品
      危害防制條例第20條規定之「初犯」或「5 年後再犯」情
      形，應依同條例第10條處罰（最高法院97年第5 次刑事庭
      會議決議意旨參照）。被告犯行堪以認定，應依法論科。
三、論罪科刑
（一）罪名：查海洛因屬毒品危害防制條例第2 條第2 項第1 款
      所規定之第一級毒品；核被告所為，係犯毒品危害防制條
      例第10條第1 項施用第一級毒品罪。
（二）吸收關係：被告上揭為施用而持有第一級毒品之低度行為
      ，為施用第一級毒品之高度行為所吸收，不另論罪。
（三）量刑：爰審酌被告前因施用毒品犯行，已經受觀察勒戒，
      本應知所惕勵，卻仍漠視法令禁制再犯本罪，顯未知所戒
      慎，惟衡其施用毒品所生危害，實以自戕身心健康為主，
      對於他人生命、身體、財產等法益，尚無明顯而重大之實
      害，暨其犯罪後坦認犯行之態度，以及迄今刻正接受美沙
      冬替代療法等情，亦有臺北縣立醫院診斷證明書1 紙在卷
      可按等一切情狀，論處如主文所示之刑，並諭知易科罰金
      折算標準，以示懲儆。
（四）沒收銷毀、沒收：扣案之海洛因驗餘淨重0.0990公克，係
      查獲之第一級毒品，已如前述，不問屬於犯人與否，應依
      毒品危害防制條例第18條第1 項前段規定沒收銷燬之。至
      鑑驗用罄海洛因0.0020公克部分，因已滅失，爰不另為沒
      收銷燬之諭知，併此說明。又包裝上開海洛因之外包裝袋
      1 個，係用於包裹毒品，防其裸露、潮濕，便於供被告施
      用第一級毒品海洛因所用之物且為其所有，業據被告供述
      綦詳，應依刑法第38條第1 項第2 款之規定宣告沒收。
據上論斷，應依刑事訴訟法第273 條之1 第1 項、第299 條第1
項前段，毒品危害防制條例第10條第1 項、第18條第1 項前段，
刑法第11條、第41條第1 項前段、第38條第1 項第2 款，判決如
主文。
本案經檢察官朱俊銘到庭執行職務。
中    華    民    國    99    年    4     月    30    日
                  刑事第十三庭    法  官  方鴻愷
以上正本證明與原本無異。
如不服本判決應於收受本判決後10日內向本院提出上訴書狀，其
未敘述上訴理由者，並得於提起上訴後10日內向本院補提理由書
狀（均須按他造當事人之人數附繕本）「切勿逕送上級法院」。
                                  書記官  江怡萱
中    華    民    國    99    年    5     月    6     日
附錄本案論罪科刑法條全文：
毒品危害防制條例第10條
施用第一級毒品者，處6 月以上5 年以下有期徒刑。
施用第二級毒品者，處3 年以下有期徒刑。

司法院資訊處製作；財團法人民間司法改革基金會備份。
